臺灣高等法院臺南分院刑事裁定　　　　 94年度交抗字第115號
抗告人即
移送機關　 交通部公路總局嘉義區監理所新營監理站
受處分人
即異議人　 甲○○
上列抗告人因異議人聲明異議案件，不服臺灣臺南地方法院中華
民國九十四年八月三日裁定（九十四年度交聲字第一五一號）提
起抗告，本院裁定如下：
    主  文
抗告駁回。
    理  由
一、抗告意旨略以：(一)查抗告人所為原處分，係依台南縣警察局
    麻豆分局交通事故處理小組，舉發通知單所載舉發違反法條
    ：違反道路交通管理處罰條例第廿九條之二第一項及第四項
    規定，而為處分時並引用同條例第六十七條第一項規定，處
    罰受處分人終身不得考領駕駛執照。且受處分人有駕駛汽車
    超載行駛之違規，既經刑事判決確定，於行政上違規超載行
    駛行為，自無從忽視。況汽車行駛中，如需減速煞車，則因
    載重噸位不同，而影響煞停距離，載重越重，其煞停距離越
    長，各類車輛設計上，均有其一定限制，汽車超過原廠設計
    載重量，而裝載行駛，必然影響行車安全，亦即每一煞停距
    離延長，重新起步時，則須耗費較多油料及加速時間，造成
    駕駛人盡量少用煞車，養成橫衝直撞不良駕駛習慣，故本案
    肇事與其超載，顯有直接因果關係，原裁定竟引用同條例第
    六十一條第一項第四款規定，認受處分人其係違反道路交通
    安全規則，因而肇事致人死亡，與超載行為，並無因果關係
    ，而僅對受處分人裁處吊銷駕駛執照一年，似嫌速斷。(二)次
    按道路交通管理處罰條例，於九十年一月十七日修正公布，
    增訂第二十九條之二規定意旨，即為矯治汽車貨運業任意超
　　載營運，危害交通安全甚鉅，故除處罰上同時並列汽車所有
  　人及駕駛人共負罰鍰責任外，並對駕駛人肇事致人於死亡者
    ，於第六十七條第一項增訂，終身不得考領駕駛執照規定，
    以遏阻大型貨運車輛駕駛人惡意行為，如超載違規而肇事致
    人死亡時，即終身不得考領駕駛執照。故立法意旨，不宜由
    執法人員擅自割裂適用。亦即本案超載行為，既經確定判決
    認定屬實，即不得變更原舉發違反法條，而另以同條例第六
    十一條第一項第四款規定而為裁定。為此，提起抗告，求為
    撤銷原裁定，另為適法裁定云云。
二、原處分意旨略以：受處分人甲○○於九十四年一月廿八日上
    午十時十分許，駕駛車牌號碼ＫＵ─四九二號營業曳引車，
    沿台南縣六甲鄉○○村○○路○○道，西向東行駛，行經該
    路與民生街口右轉時，適有「裝載砂石，經警方會同磅重，
    總重四二‧六公噸，核重三五公噸，超載七‧六公噸」，並
    因超載致肇事，造成被害人陳昭全受有「兩側下肢嚴重壓傷
    、肺水腫、肛門口破裂、急性腎衰竭、肌溶解症候群、菌血
    症、急性呼吸衰竭」等傷害，經送醫急救後，延至九十四年
    二月廿二日十九時五分許，不治死亡等情，而違反道路交通
    管理處罰條例相關規定，經台南縣警察局麻豆分局交通事故
    處理小組警員據報到場處理後，製單舉發。移送機關即交通
    部公路總局嘉義區監理所新營監理站，復以受處分人上述違
    規事實屬實，乃依道路交通管理處罰條例第廿九條之二第四
    項及第六十七條第三項規定，裁處受處分人吊銷駕駛執照，
    且永不得考領等情。
三、受處分人原聲明異議意旨略以：按汽車駕駛人，曾依第二十
    九條第四項、第三十條第三項、第三十三條第二項、第三十
    五條第二項前段、第三項前段、第三十七條第三項、第四十
    三條、第六十一條第一項第三款之規定吊銷駕駛執照者，三
    年內不得考領駕駛執照；道路交通管理處罰條例第六十七條
    第二項定有明文。又行為人違反上開條例第二十九條第四項
    規定時，最高得處罰者為吊銷執照，並於三年內不得考領，
    並無終身不得考照權限。乃嘉義區監理所新營監理站，竟增
    加法律所無處分，剝奪人民重新考照權利，於法自屬有違。
    又本件車禍發生，係因受處分人右轉時，疏未注意轉彎車應
    讓直行車先行，非因「超載」致被害人陳昭全死亡。依嘉義
    區監理所新營監理站裁決，受處分人終身不得考領駕照，則
    無異剝奪受處分人就業權，而讓受處分人全家無依等語。
四、原裁定意旨略以：
  (一)按汽車駕駛人，駕駛汽車違反道路交通安全規則，因而肇事
    致人死亡者，吊銷其駕駛執照，且一年內不得重新考領駕駛
    執照；道路交通管理處罰條例第六十一條第一項第四款及第
    六十七條第三項，分別定有明文。又按汽車行駛至交岔路口
    ，轉彎車應讓直行車先行；汽車行駛時，駕駛人應注意車前
    狀況，並隨時採取必要安全措施；道路交通安全規則第一百
    零二條第一項第六款及第九十四條第三項，亦有明文。
  (二)查本件受處分人甲○○，對於上開時地，駕車肇事，致被害
    人陳昭全受有「兩側下肢嚴重壓傷、肺水腫、肛門口破裂、
    急性腎衰竭、肌溶解症候群、菌血症、急性呼吸衰竭」等傷
    害，嗣經送醫急救，延至九十四年二月廿二日十九時五分許
    ，不治死亡等情，坦承不諱，並有台南縣警察局麻豆分局九
    十四年五月九日南縣麻警三字第○九四○○○六○二七號函
    暨附受處分人甲○○警詢筆錄、目擊證人翁珍芳警詢筆錄、
    預拌混凝土送貨單、道路交通事故現場圖、道路交通事故調
    查報告表(一)、(二)、交通事故現場照片三四張及被害人陳昭全
    奇美醫院柳營分院診斷證明書在卷可稽，並經原審依職權調
    取甲○○於原審九十四年交簡字第一二○二號過失致死案卷
    ，經核閱屬實。又異議人甲○○因過失致死案，經原審以九
    十四年交簡字一二○二號判處有期徒刑四個月，緩刑二年確
    定，亦有判決正本在卷可按。是該部分事實，堪信為真。
  (三)次查受處分人甲○○於前述時地，駕駛上開營業曳引車，裝
    載砂石，經警方會同磅重，總重四二‧六公噸，核重三五公
    噸，超載七‧六公噸之事實，為受處分人所不爭，並有預拌
    混凝土送貨單影本在卷可稽。惟受處分人甲○○係曳引車司
    機，係從事駕駛業務者，於九十四年一月廿八日上午十時十
    分許，駕駛ＫＵ─四九二號營業用曳引車，沿台南縣六甲鄉
    ○○村○○路○○道，西向東行駛，於駛至該路段與民生街
    口右轉時，應注意汽車行駛在交岔路口，轉彎車應讓直行車
    先行，且駕駛人應注意車前狀況，隨時採取必要安全措施，
    以避免危險發生，依當時情況，非不能注意，竟疏未注意，
    致與當時同向駕駛腳踏車陳昭全發生碰撞，致陳昭全下腹與
    下肢輾壓傷合併急性腎衰竭，敗血症死亡等情，有原審九十
    四年交簡字一二○二號刑事判決及台灣台南地方法院檢察署
    九十四年偵字六七四三號簡易判決處刑申請書在卷足憑。準
    此，本件車禍之發生，顯係因受處分人違反道路交通安全規
    則第一百零二條第一項第六款及第九十四條第三款規定，即
    因未注意轉彎車應讓直行車先行，且疏於注意車前狀況，因
    而與同向由陳昭全所駕駛腳踏車發生碰撞，致造成被害人陳
    昭全死亡，而非因受處分人駕駛汽車裝載貨物超過核定之總
    重量，因而致被害人陳昭全死亡。是本件車禍造成被害人陳
    昭全死亡原因，係受處分人甲○○行駛至交岔路口時，未注
    意轉彎車應讓直行車先行，且疏於注意車前狀況，因而與被
    害人陳昭全駕駛腳踏車發生碰撞，以致肇事，非因「超載」
    致生本件事故發生，即「受處分人甲○○超載違規行為」與
    「被害人陳昭全死亡結果」間，並無相當因果關係。從而，
    受處分人於前述時地，駕駛營業曳引車，雖有超載行為，然
    此受處分人甲○○該項「超載違規行為」，並非「因而致被
    害人陳昭全死亡」之原因，故原處分機關即嘉義區監理所新
    營監理站，遽認受處分人符合道路交通管理處罰條例第二十
    九條之二第四項規定，而予以裁處受處分人「吊銷駕駛執照
    ，且永不得考領」，於法尚有違誤。
  (四)原審法院，綜合上情，以本件受處分人甲○○於前揭時地，
    駕駛營業曳引車，因「疏未注意轉彎車應讓直行車先行，且
    疏於注意車前狀況」，因而造成被害人陳昭全死亡，係違反
    道路交通管理處罰條例第六十一條第一項第四款規定，而非
    因「汽車裝載貨物超過核定之總重量」，因而致被害人陳昭
    全死亡。是移送機關即嘉義區監理所新營監理站，以道路交
    通管理處罰條例第二十九條之二第四項及第六十七條第一項
    規定，對受處分人裁處吊銷駕駛執照，且永不得考照之處分
    ，於法未合。受處分人執此，指摘原裁決不當，為有理由，
    原審因而將原處分機關之原處分撤銷；並認「受處分人甲○
    ○於上揭時地，駕駛前述營業曳引車，違反道路交通安全規
    則，因而肇事致人死亡之違規事實，既可認定」，乃改依道
    路交通管理處罰條例第六十一條第一項第四款及第六十七條
    第三項規定，對受處分人裁處吊銷駕駛執照，且一年內不得
    考駕駛執照等情。
五、本院經核，原裁定認事用法，均無不當，所為裁處亦屬妥適
    。抗告人即嘉義區監理所新營監理站抗告意旨以：(一)受處分
    人甲○○其駕駛汽車，超載行駛之違規，既經刑事判決確定
    ，於行政上違規超載行駛行為，自無法忽視。況受處分人甲
    ○○其駕車肇事與超載行為間，有直接因果關係，原裁定竟
    以受處分人，僅係違反道路交通安全規則，因而肇事致人死
    亡，與其超載行為，並無因果關係，因而裁定僅處罰吊銷駕
    駛執照一年，似嫌速斷。(二)次按道路交通管理處罰條例，於
    九十年一月十七日修正公布，增訂第二十九條之二規定意旨
    ，即為矯治汽車貨運業任意超載營運，故除處罰上同時並列
　　汽車所有人及駕駛人共負罰鍰責任外，並對駕駛人肇事致人
  　於死亡者，於第六十七條第一項增訂，終身不得考領駕駛執
    照規定，以遏阻大型貨運車輛駕駛人惡意行為，如超載違規
    ，因而肇事致人死亡時，即終身不得考領駕駛執照。而本案
    受處分人其超載行為，既經確定判決認定屬實，自不得變更
    原舉發違反法條，而另以同條例第六十一條第一項第四款規
    定，而僅對受處分人裁處吊銷駕駛執照，並於一年內不得考
    領駕照云云。
六、經查：本件受處分人甲○○係曳引車司機，其應注意汽車行
    駛在交岔路口，轉彎車應讓直行車先行，且駕駛人應注意車
    前狀況，隨時採取必要之安全措施，以避免危險之發生，而
    依當時情況，非不能注意，竟疏於注意，因而肇事致陳昭全
    死亡等情，業經台灣台南地方法院以九十四年交簡字一二○
    二號案件，有上開刑事判決在卷可憑（詳原審卷六六頁）。
    又依上開案件相驗案卷調查報告書、道路交通事故現場圖、
    道路交通事故調查報告表、證人翁珍芳九十四年二月廿三日
    調查筆錄及現場照片，依上開卷證資料，尚無法證明，本件
    受處分人甲○○駕駛曳引車，碰撞被害人陳昭全騎乘腳踏車
    ，致被害人陳昭全死亡，係因受處分人甲○○「超載行駛」
    所致。則原裁定認本件「受處分人甲○○超載違規行為」與
    「被害人陳昭全死亡結果」之間，並無相當因果關係，要無
    不合。因而，原裁定以受處分人甲○○，僅係違反道路交通
    安全規則，而依道路交通管理處罰條例第六十一條第一項第
    四款及第六十七條第三項規定，對受處分人甲○○裁處「吊
    銷駕駛執照，一年內不得考領駕駛執照」，於法核無不合。
    至受處分人甲○○其肇事時，雖有「違規超載」情事，然依
    上論述，既無法證明「該違規超載」係直接導致被害人陳昭
    全死亡原因，則本件受處分人甲○○所為，自無依道路交通
    管理處罰條例第廿九條之二第一項及第四項，暨同條例第六
    十七條第一項規定，而對受處分人甲○○，裁處「終身不得
    考領駕駛執照」之餘地。抗告人認受處分人甲○○駕車肇事
    致人於死之過失犯行，既經判決確定，即屬受處分人因超載
    而致人於死，尚有誤會。
七、綜上所述，本件抗告意旨所指，為無理由，應予駁回。
據上論斷，應依刑事訴訟法第四百十二條，裁定如主文。
中　　華　　民　　國　　94　　年　　10　　月　　31　　日
                  刑事第六庭    審判長法　官  蔡崇義
                                      法　官  吳永宋
                                      法　官  董武全
以上正本證明與原本無異。
不得再抗告。
　　　　　　　　　　　　　　　　　　　書記官  許美惠
中　　華　　民　　國　　94　　年　　10　　月　　31　　日
